【裁判字號】    98,交簡上,291
【裁判日期】    990121
【裁判案由】    過失傷害
【裁判全文】
臺灣板橋地方法院刑事判決           98年度交簡上字第291號
公  訴  人  臺灣板橋地方法院檢察署檢察官
上  訴  人
即  被  告  乙○○
上列上訴人即被告因過失傷害案件，不服本院中華民國98年10月
14日98年度交簡字第5218號第一審判決（聲請簡易判決處刑案號
：98年度偵字第22139 號），提起上訴，本院管轄之第二審合議
庭判決如下：
    主    文
原判決撤銷。
乙○○從事業務之人，因業務上之過失傷害人，處拘役肆拾伍日
，如易科罰金，以新臺幣壹仟元折算壹日。緩刑貳年。
    事    實
一、乙○○係駕駛公車之司機，為從事駕駛業務之人，其於民國
    98年1 月9 日23時45分許，駕駛牌號碼653 －FL號營業大客
    車，自臺北縣板橋市○○路右轉至同縣市縣○○道○ 段後，
    沿縣民大道2 段第二外側車道行駛直行，欲再右轉至該路段
    上之公車總站時，適有丙○○騎車牌號碼CU9 －610 號普通
    重型機車亦沿板橋市縣○○道同向直行，乙○○本應注意汽
    車行駛至交岔路口，右轉彎時（聲請簡易判決處刑書誤載為
    迴車時），應距交岔路口三十公尺前顯示方向燈或手勢，換
    入外側車道、右轉車道或慢車道，駛至路口後再行右轉（聲
    請簡易判決處刑書漏未記載此注意事項）及轉彎車應讓直行
    車先行，且依當時天候佳、夜間有照明、路面乾燥、無缺陷
    、道路無障礙物、視距良好，並無不能注意之情形，竟疏未
    注意及此，而未顯示右轉方向燈並換入外側車道後再行右轉
    ，亦未讓與其同向直行之丙○○先行通過，即貿然在第二外
    側車道上右轉（聲請簡易判決處刑書誤載為迴車），而丙○
    ○見狀後煞車不及，其所騎上開機車之左把手擦撞到乙○○
    所駕駛上開大客車之車身右側中間偏後方位置後，致丙○○
    人車倒地，因此受有右肘撕裂傷及右小腿擦傷之傷害。嗣乙
    ○○於肇事後，於未被有偵查權之公務員或機關發覺其為犯
    嫌前，留在事故現場向到場處理之臺北縣政府警察局交通警
    察隊板橋分隊警員自承為肇事之人，進而接受裁判。
二、案經丙○○訴由臺北縣政府警察局板橋分局移送臺灣板橋地
    方法院檢察署檢察官偵查後聲請簡易判決處刑。
    理    由
一、按刑事訴訟法第159 條第1 項雖規定，被告以外之人於審判
    外之言詞或書面陳述，除法律有規定外，不得作為證據。惟
    同法第159 條之5 第1 、2 項已規定，經當事人於審判程序
    同意作為證據，法院審酌該言詞陳述或書面陳述作成時之情
    況，認為適當者，亦得為證據。當事人、代理人或辯護人於
    法院調查證據時，知有第159 條第1 項不得為證據之情形，
    而未於言詞辯論終結前聲明異議者，視為有前項之同意（指
    同條第1 項之同意作為證據），此乃第159 條第1 項所容許
    ，得作為證據之例外規定之一。經查，本案被告乙○○及檢
    察官於言詞辯論終結前，均未就本院所調查之證據主張有刑
    事訴訟法第159 條第1 項不得為證據之情形，本院復審酌各
    該證據作成時並無違法及證明力明顯過低之瑕疵等情況，認
    為適當，是本案經調查之證據均有證據能力，合先敘明。
二、上揭事實，業據被告於本院審理時坦承不諱，並據告訴人丙
    ○○於警詢及本院準備程序時指訴綦詳，復於偵訊時結證明
    確，並有臺北縣政府警察局板橋分局（聲請簡易判決處刑書
    誤載為土城分局）道路交通事故調查報告表(一)、(二)各1 紙、
    道路交通事故現場圖及現場草圖各1 份、肇事現場暨車損照
    片共9 幀及板橋中興醫院診斷證明書1 份在卷可證。又按行
    車右轉彎時，應先顯示車輛前後之右邊方向燈光，或由駕駛
    人表示左臂向上，手掌向右微曲之手勢；汽車行駛至交岔路
    口，右轉彎時，應距交岔路口三十公尺前顯示方向燈或手勢
    ，換入外側車道、右轉車道或慢車道，駛至路口後再行右轉
    ，道路交通安全規則第91條第1 款、第102 條第1 項第4 款
    前段分別定有明文。查本案被告駕車行經上開無號誌之交岔
    路口，本應注意上開規定，且依當時現場雖為夜間惟天候佳
    、且有照明、道路並無彎曲視距良好、路面平坦無缺陷、無
    障礙物之柏油道路等情形，有上開道路交通事故調查報告表
    (一)存卷可考，並無不能注意之情事，被告竟疏於注意及此，
    未顯示右轉方向燈並換入外側車道後再行右轉，亦未讓與其
    同向直行之告訴人先行通過，即貿然在第二外側車道上右轉
    而肇事，致使告訴人受有前開傷害，被告之行為自有過失。
    而被告之過失行為與告訴人之傷害間復具有相當因果關係。
    本案事證明確，被告犯行堪以認定。
三、被告以駕駛公車為業，為其所自承，係從事業務之人，其因
    執行駕駛業務之過失致人受傷，核被告所為，係犯刑法第28
    4 條第2 項前段之業務過失傷害罪。又被告於肇事後，在未
    經有偵查權之機關或公務員發覺前，主動向到場處理交通事
    故之警員承認其為肇事者而接受裁判，有臺北縣政府警察局
    板橋分局道路交通事故肇事人自首情形記錄表1 份在卷可參
    ，爰依刑法第62條前段規定減輕其刑。
四、原審認本案罪證明確，予以論罪科刑，固非無見。惟查：(一)
    被告係先自臺北縣板橋市○○路右轉至同縣市縣○○道○ 段
    後，沿縣民大道2 段第二外側車道行駛直行，欲再右轉至該
    路段上之公車總站之際，始與告訴人所騎上開機車發生擦撞
    ，此為被告及告訴人所不爭執，並有道路交通事故現場草圖
    、道路交通事故現場圖各1 份存卷可參，原審卻誤認被告係
    自臺北縣板橋市○○路迴轉至上開縣民大道2 段上之公車總
    站，故原審所認定之事實顯係與卷證資料及真實情況不相符
    合。(二)證人即告訴人於偵訊時結證稱：被告從新府路轉出來
    之後，伊以為被告是要直行，被告沒有打方向燈就突然要轉
    進公車總站等語（見偵查卷第37、38頁），而被告亦於偵訊
    及本院訊問時自承：伊從新府路右轉至縣民大道時有打方向
    燈，但因為是連貫動作，要轉進公車總站時方向燈自動彈回
    去，所以轉進去時會沒有方向燈，伊就沒有繼續打方向燈了
    等語（見偵查卷第38頁、本院準備程序筆錄第5 、6 頁），
    且被告係在縣民大道第2 外側車道行駛，未切換至最外側車
    道即行右轉，已如前述，是以，被告除有轉彎車應讓直行車
    先行之過失外，尚有於右轉彎時，未於距交岔路口30公尺前
    顯示方向燈或手勢，換入外側車道駛至路口後再行右轉之過
    失，原審漏未審酌認定此部分過失情節，尚有未恰。(三)被告
    於檢察官上訴後，本院審理中，已與告訴人達成和解，並已
    全數給付賠償金額，業據被告於本院審理時陳述明確，此有
    本院98年度交附民字第401 號和解筆錄、中國信託新臺幣存
    提款交易憑證各1 份在卷可憑，原審量刑時未及審酌及此，
    亦非妥適。故被告上訴意旨，指摘原審判決認定其係迴轉係
    有與實際狀況不符之違誤，及其已與告訴人和解請求給予緩
    刑，為有理由，且原審判決既有上開各項可議，要屬無可維
    持，應予撤銷改判，以期適法。爰審酌被告前於96年間，因
    公共危險案件，經臺灣士林地方法院以96年度士交簡字第21
    1 號刑事簡易判決罰金2 萬元確定，有臺灣高等法院被告前
    案紀錄表在卷可稽，素行非惡、其生活狀況，及其因前開過
    失，致告訴人受有上開傷害，惟兼酌被告於肇事後在場承認
    為肇事人，且犯後於本院審理時坦承過失犯行，並已與告訴
    人達成民事上和解，賠償告訴人之損失，犯罪後態度尚稱良
    好等一切情狀，量處如主文第2 項所示之刑，並諭知易科罰
    金之折算標準。末查被告前未曾受有期徒刑以上刑之宣告，
    此有上述前案紀錄表1 份附卷可憑，且於本院審理中已與告
    訴人成立和解，告訴人已表示願宥恕被告之過失犯行，應認
    被告經此偵查審判程序，自當知所警惕而無再犯之虞，本院
    綜核各情，認上開刑之宣告，已足策其自新，因認宣告之刑
    ，以暫不執行為適當，併諭知緩刑2 年，以啟其自新。
據上論斷，應依刑事訴訟法第455 條之1 第1 項、第3 項，第36
9 條第1 項前段、第299 條第1 項前段，刑法第284 條第2 項前
段、第62條前段、第41條第1 項前段、第74條第1 項第1 款，刑
法施行法第1 條之1 第1 項、第2 項前段，判決如主文。
本案經檢察官甲○○到庭執行職務。
中    華    民    國    99    年    1     月    21    日
                      交通法庭審判長法  官  林淑婷

                                    法  官  饒金鳳
                                    法  官  陳昭筠
以上正本證明與原本無異。
本判決不得上訴。
                                    書記官  莊川億
中    華    民    國    99    年    1     月    22    日
附錄本案論罪科刑法條
因過失傷害人者，處6 月以下有期徒刑，拘役或500 元以下罰金
。致重傷者，處1 年以下有期徒刑，拘役或500 元以下罰金。
從事業務之人，因業務上之過失傷害人者，處1 年以下有期徒刑
、拘役或1000元以下罰金。致重傷者，處3 年以下有期徒刑，拘
役或2000元以下罰金。

司法院資訊處製作；財團法人民間司法改革基金會備份。
